【裁判字號】    99,抗,1300
【裁判日期】    991102
【裁判案由】    聲請具保停止羈押
【裁判全文】
臺灣高等法院刑事裁定                  99年度抗字第1300號
抗  告  人
即  被  告  甲○○
上列抗告人即被告因聲請具保停止羈押案件，不服臺灣宜蘭地方
法院中華民國九十九年十月十一日裁定（九十九年度聲字第五一
八號），提起抗告，本院裁定如下：
    主  文
抗告駁回。
    理  由
一、原審裁定意旨略以：
（一）抗告人即被告甲○○因違反毒品危害防制條例案件，前經
      原審法官訊問後，認其涉犯毒品危害防制條例第四條第三
      項之運輸第三級毒品罪嫌，犯罪嫌疑重大，且有刑事訴訟
      法第一百零條第一項第一款、第二款、第三款情形，非予
      羈押顯難進行審判及執行，有羈押之必要，裁定予以羈押
      ，並自民國九十九年八月二十日起執行羈押。
（二）聲請意旨略以：被告業已坦承犯行，犯後態度良好，且對
      蹈罹刑章知所警惕，日後定會勇於面對刑責接受法律制裁
      ，但被告家中尚有雙胞胎子女需人照顧，被告無可能棄妻
      兒不顧逃亡之理，況被告罹患胃腸道出血、上腹痛之疾病
      ，身體狀況不佳，懇請准具保停止羈押云云。
（三）惟被告甲○○所犯毒品危害防制條例案件現於原審審理中
      ，被告已坦承有運輸第三級毒品之犯行，且經綜觀證人即
      同案被告藍慶和、曾清焰、陳振溪、莊文和於警詢、偵查
      、原審訊問；證人陳宏進、魏凌於警詢之證詞，及內政部
      警政署刑事警察局九十九年七月二十一日刑鑑字第０九九
      ００九八一０六號鑑定書、門號0000000000號
      行動電話雙向通聯紀錄、漁船進出港紀錄明細、機漁船（
      含船員）進出港檢查表、本國漁船基本資料明細、查獲時
      現場照片、漁船買賣契約書影本、陳宏進所開立之華南商
      業銀行西臺南分行帳號000000000000號帳戶
      存摺影本、搜索票、行政院海岸巡防署海洋巡防總局第十
      六海巡隊搜索扣押筆錄及扣押物品目錄表、法務部九十九
      年七月二十一日法檢字第０九九九０三一七一六號函，與
      扣案之第三級毒品愷他命、「盛豐號」漁船、「進春財號
      」漁船、行動電話、衛星電話等卷證，認被告甲○○涉犯
      毒品危害防制條例第四條第三項之運輸第三級毒品愷他命
      罪嫌，嫌疑重大，所犯為最輕本刑五年以上有期徒刑之罪
      ，又被告前有懲治走私條例之犯罪前科，素行不佳，依證
      人魏凌於警詢中所述被告為警查獲前甚少出海捕魚，顯無
      固定之工作，所犯上開罪名復屬重罪，良以重罪常伴有逃
      亡、串證之高度可能，係趨吉避凶、脫免刑責、不甘受罰
      之基本人性，是倘本案罪名成立，被告甲○○須面對長期
      之徒刑，其逃匿以規避審判程序進行及刑罰執行之可能性
      甚高，參以被告前曾以出海捕魚維生，衡情其對於如何經
      由海上途徑潛逃他國，自較一般人為熟稔，有相當理由認
      為被告有逃亡之虞，況本案相關證人尚未經進行交互詰問
      程序，同案被告莊進益亦仍未通緝到案，被告甲○○極有
      可能勾串上開證人以脫免刑責，有相當理由認為被告有勾
      串證人之虞，若命被告具保、責付或限制住居等侵害較小
      之手段，均不足以確保審判及執行程序之順利進行，仍有
      繼續羈押被告之必要。再審酌被告甲○○所涉上開運輸第
      三級毒品愷他命之數量高達四百七十七包（驗前總純質淨
      重約四十七萬二千九百九十八點七三公克），嚴重影響社
      會治安並戕害國人健康，權衡國家刑事司法權之有效行使
      、社會秩序及公共利益、被告甲○○人身自由之私益及防
      禦權受限制之程度，認對被告甲○○維持羈押處分尚屬適
      當、必要，合乎比例原則。故經參酌本案卷證資料、案件
      審理之進度及被告涉案之程度，認原羈押之原因及必要性
      仍然存在，尚難以具保、限制住居之方式作為羈押之替代
      處分。至於聲請意旨以被告甲○○患有胃腸道出血、上腹
      痛為由，聲請具保停止羈押云云。然經臺灣宜蘭看守所函
      覆原審：「查收容人甲○○羈押入所，經詢曾至蘇澳榮民
      醫院就診，診斷書述明罹患『胃腸道出血、上腹痛』，現
      偶有腹痛及解黑便情形，經本所醫師診察後，稱其目前生
      命徵象穩定，並予以藥物治療。」等語，此有該所九十九
      年九月二十八日宜所衛字第０九九三０００一０一號函暨
      就診資料一份在卷可稽，足見被告甲○○所罹患之胃腸道
      出血、上腹痛目前已在臺灣宜蘭看守所衛生科持續接受治
      療，目前並無危急其生命之虞，是尚難認為被告甲○○現
      有罹患非保外治療難以痊癒之疾病，而有刑事訴訟法第一
      百十四條第三款所定應准予具保停止羈押之情形，故聲請
      人以此為由請求具保停止羈押，核與前述規定不符。另聲
      請意旨以被告之妻子、雙胞胎子女均亟需被告甲○○扶養
      、照顧為由，聲請具保停止羈押云云。然被告甲○○可委
      由親友代為照顧其家庭，且此係屬被告甲○○個人家庭因
      素，非屬羈押必要性消滅事由，自不得以此為由具保停止
      羈押甚明，故聲請人以此為由請求具保停止羈押，亦於法
      不合。綜上，因被告甲○○羈押之原因依然存在，仍有繼
      續羈押之必要，不能透過具保使之消滅，自難准許具保停
      止羈押之聲請，本件聲請應予駁回等語。
二、抗告意旨略以：被告甲○○於偵查中業就全部犯罪事實自白
    ，並願配合檢警調查後轉為祕密證人，被告願擔任祕密證人
    無非希望法律上得予減刑，故原審縱尚未對證人進行交互詰
    問，亦不可能勾串證人，另被告縱前曾有違反懲治走私條例
    之前科，惟已係八十四年間之事，距今已十五年之久，在此
    後被告即未曾犯罪，被告自去年後即較少出海捕漁，反在陸
    上打工賺錢養家，否則被告一家四口無任何收入來源如何糊
    口維生？被告雖經以出海捕漁維生，惟是否有逃亡之虞須具
    體考量其他因素如家庭、財力、人脈等因素，綜合判斷是否
    有此可能性，被告現年五十二歲已遇入半百之年，身體狀況
    欠佳，財務拮据，與大陸配偶育有未滿七歲之雙胞胎女兒，
    不可能棄妻小不顧而逃亡國外，況被告交遊均僅限南方澳在
    地人無外人可以資助，故無逃亡之虞，縱被告所犯五年以上
    之罪名，但不能專以重罪為唯一考量因素，綜合考量被告無
    逃亡及串證之虞，請鈞院撤銷原裁定並准予交保停止羈押云
    云。
三、按刑事訴訟法第一百零一條第一項第三款規定之羈押，係因
    被告所犯為死刑、無期徒刑或最輕本刑為五年以上有期徒刑
    之罪者，其可預期判決之刑度既重，該被告為規避刑罰之執
    行而妨礙追訴、審判程序進行之可能性增加，國家刑罰權有
    難以實現之危險，該規定旨在確保訴訟程序順利進行，使國
    家刑罰權得以實現，以維持重大之社會秩序及增進重大之公
    共利益，其目的洵屬正當。又基於憲法保障人民身體自由之
    意旨，被告犯上開條款之罪嫌疑重大者，仍應有相當理由認
    為其有逃亡、湮滅、偽造、變造證據或勾串共犯或證人等之
    虞，法院斟酌命該被告具保、責付或限制住居等侵害較小之
    手段，均不足以確保追訴、審判或執行程序之順利進行，始
    符合該條款規定，非予羈押，顯難進行追訴、審判或執行之
    要件，此際羈押乃為維持刑事司法權有效行使之最後必要手
    段，於此範圍內，尚未逾越憲法第二十三條規定之比例原則
    ，符合司法院釋字第三九二號、第六五三號、第六五四號解
    釋意旨，與憲法第八條保障人民身體自由及第十六條保障人
    民訴訟權之意旨，尚無違背（詳司法院大法官會議釋字第六
    六五號理由書參照）；又被告犯上開重罪條款且嫌疑重大者
    ，仍應有相當理由認為其有逃亡、湮滅、偽造、變造證據或
    勾串共犯或證人等之虞，法院斟酌命該被告具保、責付或限
    制住居等侵害較小之手段，均不足以確保追訴、審判或執行
    程序之順利進行，此際予以羈押，方堪稱係屬維持刑事司法
    權有效行使之最後必要手段（詳最高法院九十八年度台抗字
    第六六八號裁定意旨參照）。
四、查本件被告甲○○運輸第三級毒品犯行，業據被告甲○○自
    白不諱，且有上開證據可按，足認被告甲○○犯罪嫌疑重大
    。且其所犯運輸第三級毒品罪，法定本刑為五年以上有期徒
    刑以上之罪，屬刑事訴訟法第一百零一條第一項第三款規定
    之重罪。衡諸被告甲○○既已涉犯重罪，且可能即將受重刑
    諭知，客觀上可預期其逃匿以規避審判程序之進行及刑罰之
    執行之可能性甚高，而有逃亡之虞，若命被告甲○○具保、
    責付或限制住居等侵害較小之手段，均不足以確保審判或執
    行程序之順利進行，非予羈押，國家追訴及刑罰權即有難以
    實現之危險，況被告甲○○於警詢時亦自承職業係捕漁（詳
    警卷第一頁職業欄），於本案九十九年七月十五日下午十六
    時許為警查獲時，復係駕駛「盛豐號」漁船接駁本件扣案之
    第三級毒品愷他命，足認被告甲○○有逃亡之虞，再參以被
    告甲○○涉嫌運輸第三級毒品，除危害國民身心健康及社會
    風氣外，對社會治安亦造成嚴重之威脅破壞，堪認有繼續羈
    押被告之必要。另被告既不否認認識同案其他共犯，且曾相
    互聯絡，復有前揭通聯紀錄在卷可佐，則原審以有事實足認
    有勾串共犯之虞，被告甲○○確有同法第一百零一條第一項
    第一款、第二款規定之羈押原因與必要性，而裁定被告甲○
    ○應予羈押，亦非無據。至被告甲○○所稱需扶養妻女、身
    體健唐等因素，已由原審於裁定書中詳加指駁，復如前述，
    原審依卷內事證衡酌，因認被告甲○○上開羈押原因及必要
    性均依然存在，被告甲○○聲請具保停止羈押，難予准許，
    因而駁回所提之具保聲請，經核其認事用法，尚無違誤。被
    告甲○○抗告意旨，仍執前詞，指摘原裁定不當，為無理由
    ，應予駁回。
據上論結，應依刑事訴訟法第四百十二條，裁定如主文。
中    華    民    國    99    年    11    月    2     日
                  刑事第十八庭審判長法  官  吳鴻章
                                    法  官  周政達
                                    法  官  曾淑華
以上正本證明與原本無異。
不得再抗告。
                                    書記官  王增華
中    華    民    國    99    年    11    月    2     日

司法院資訊處製作；財團法人民間司法改革基金會備份。
